【裁判字號】    98,消債更,64
【裁判日期】    980806
【裁判案由】    聲請更生
【裁判全文】
臺灣基隆地方法院民事裁定            98年度消債更字第64號
聲  請  人
(即債務人)  甲○○
上列當事人聲請消費者債務清理（更生）事件，本院裁定如下：
    主  文
聲請駁回。
程序費用由聲請人負擔。
    理  由
一、按債務人不能清償債務或有不能清償之虞者，得依消費者債
    務清理條例所定之更生或清算程序，清理其債務，消費者債
    務清理條例第３條固定有明文。惟更生或清算採協商前置主
    義，債務人對於金融機構因消費借貸、自用住宅借款、信用
    卡或現金卡契約而負債務，在聲請更生或清算前，應提出債
    權人清冊，以書面向最大債權金融機構請求協商債務清償方
    案，並表明共同協商之意旨，消費者債務清理條例第0151條
    第１項亦定有明文。而查消費者債務清理條例之立法目的，
    係為使經濟上陷入困境之消費者藉由更生或清算之程序清理
    其債務，調整其與債權人及其他利害關係人之權利義務關係
    ，以謀消費者經濟生活之更生及社會經濟之健全發展（參見
    消費者債務清理條例第１條）。故債務人欲以「消費者債務
    清理條例」所定之更生或清算程序，調整其與債權人及其他
    利害關係人之權利義務關係時，自應本於誠實及信用原則，
    在其確不能清償債務或有不能清償之虞而陷於經濟上之困境
    時，始得為之，以免其藉良善之立法圖謀減免債務，致社會
    陷於道德危險之境地，並因此致信用緊縮，造成社會經濟之
    動盪。亦即債務人於協商程序中，應依最大誠信原則，衡酌
    個人財產及收支狀況，誠意協商解決方案；如債務人僅為聲
    請更生或清算，不依誠信原則，根本不提出協商條件或胡亂
    提出不合理之協商條件，以致協商不能成立，應認為和未經
    與最大債權金融機構協商同，法院自無准其更生或清算之理
    ，此乃當然之解釋。
二、本件聲請意旨略以：渠有不能清償債務之情事，於本條例施
    行後，曾以書面向最大債權金融機構國泰世華商業銀行請求
    共同協商債務清償方案，惟協商不成立，又渠無擔保及無優
    先權之債務總額未逾新臺幣1200萬元，復未經法院裁定開始
    清算或宣告破產，爰向本院聲請更生等語。並提出財產及收
    入狀況說明書、債權人清冊、債務人清冊、前置協商不成立
    通知書及聯合徵信資料等件為證。
三、查聲請人主張之上開事實，業據其提出財產及收入狀況說明
    書、債權人清冊、債務人清冊、前置協商不成立通知書及聯
    合徵信資料等件為證，經核屬實，其主張固堪信為真實。惟
    查：依聲請人提出之「前置協商不成立通知書」所載，聲請
    人與最大債權金融機構（國泰世華商業銀行）協商不成立之
    原因，乃「債務人表明欲逕行聲請更生程序」（此有國泰世
    華商業銀行所付與之「前置協商不成立通知書」在卷可稽）
    ；而聲請人所負債務之數額，僅新臺幣554,489.元（為渠所
    自陳），並非鉅大，一般人僅須努力賺錢，平時省吃儉用，
    不消兩三年，即可全數還清，根本不須聲請更生或清算；惟
    聲請人竟輕易向本院聲請更生，且為「逕行聲請更生程序」
    ，而不依最大誠信原則，與最大債權金融機構認真協商，顯
    見其僅係為圖謀減免債務，假意與最大債權金融機構協商，
    冀求從中獲利，應認為和未經與最大債權金融機構協商同，
    依首揭說明，本院自無准其更生之理（其聲請應予駁回）。
四、又本件雖經本院裁定駁回，惟聲請人如確有合於消費者債務
    清理條例規定得聲請更生之情形，自得依消費者債務清理條
    例第0151條第１項之規定，重新提出債權人清冊，以書面向
    最大債權金融機構請求協商債務清償方案，並表明共同協商
    之意旨，誠心認真協商，不論協商成立或不成立，再依法檢
    齊各項文件重新聲請更生，併予敘明。
五、依消費者債務清理條例第８條，裁定如主文。
中    華    民    國    98    年    8     月    6     日
                  民事庭法      官  林金發
一、以上正本係照原本作成。
二、如不服本裁定，應於本裁定送達後10日內向本院提出抗告狀
    ，並繳納抗告裁判費新臺幣1,000.元，抗告於本院合議庭。
中    華    民    國    98    年    8     月    6     日
                        法院書記官  莊國南


司法院資訊處製作；財團法人民間司法改革基金會備份。
